【裁判字號】    95,簡,218
【裁判日期】    950731
【裁判案由】    牌照稅
【裁判全文】
臺北高等行政法院判決
                                     95年度簡字第00218號
原      告  甲○○
送達代收人  乙○○
被      告  桃園縣政府稅捐稽徵處
代  表  人  丙○○(處長)
上列當事人間因牌照稅事件，原告不服桃園縣政府中華民國95年
1 月24日府法訴字第0950003959號訴願決定，提起行政訴訟。本
院判決如下：
    主  文
原告之訴駁回。
訴訟費用由原告負擔。
    事  實
一、事實概要：
    原告所有自用小客車（車號EF-3003 ），91年11月26日因逾
    檢經監理機關註銷牌照，於93年1 月30日使用公共水陸道路
    經台北市停車管理處查獲（違規單號1A0000000 ），被告遂
    依使用牌照稅法第28條第2 項規定處以其違章期間91年11月
    26日起至93年1 月30日止（91年427元、92年4,320元、93年
    354元）應納稅額2倍之罰鍰計新臺幣（下同）10,100元及補
    徵92、93年使用牌照稅各4,320元、354元。原告不服，提起
    復查，未獲變更，提起訴願遭決定駁回，遂提起本件行政訴
    訟。
二、兩造聲明：
    (一)原告聲明求為判決：1.請判決撤銷原處分。
                        2.訴訟費用由被告負擔。
    (二)被告聲明求為判決：1.駁回原告之訴。
                        2.訴訟費用由原告負擔。
三、兩造之爭點：被告以原告所有系爭車輛經監理機關註銷牌照
    後，使用公共水陸道路經查獲，處以罰鍰計10,100元，及補
    徵使用牌照稅92、93年各4,320元、354元，是否適法？
    (一)原告主張之理由：
      1.原告所有系爭自用小客車，已不堪使用，91年11月26日
        因逾檢經監理機關註銷牌照，嗣於93年1 月30日因停放
        之巷道增劃紅線，為台北市停車管理處開立「違規停車
        」罰單，惟經原告申訴後，台北市停車管理處隨即於93
        年3 月15日函復以：違規事實不明確，請中壢監理站免
        罰結案。（證4）
      2.嗣被告不顧93年3月15日已撤銷罰單之事實，仍於93年6
        月向原告補開91年11月26日至93年1 月30日之使用牌照
        稅共4,674元，暨應納稅額2倍之罰鍰計10,100元，合計
        共14,774元。（證3）
      3.按道路交通管理處罰條例第7及第8條規定: 道路交通管
        理之稽查、違規之認定、處罰之執行，係屬交通警察或
        公路主管機關之職權，稅捐稽徵機關僅能根據權責單位
        查報之結果據以課稅，應無推翻道路主管機關之認定（
        無明確違規事實），而自行認定罰單為有效之權限。
      4.被告引用財政部88年6月24日台財稅第881921601號函釋
        規定︰「車輛經監理機關吊銷及逕行註銷牌照後『行駛
        』公路被查獲者，……補稅處罰」（證3 ）。系爭車輛
        當時係在停滯巷道邊之狀態，並非「行駛」公路被查獲
        者，應無此財政部函釋之適用。
      5.被告復引財政部88年12月15日台財稅第0880450983號函
        送會議記錄︰「五、會議結論（一）逾期未完稅車輛在
        滯納期滿後被查獲停放於公共道路，…‥，依使用牌照
        稅法第28條規定處罰」（證3）。系爭車輛自91 年11月
        26日起至93年1 月30日被查獲停放於巷弄邊期間，係牌
        照被註銷，依規定不得行駛，並無須課稅，自無欠繳牌
        照稅之記錄，故並非此會議結論（一）所稱︰「『逾期
        未完稅』在滯納期滿被查獲之車輛」，亦應無此財政部
        函之適用。
      6.被告又引用使用牌照稅法第28條第2項，認原告所有車
        輛係「『使用』公共水陸道路經查獲者，除責令補稅外
        ，並處以應納稅額2倍之罰鍰」（證3）。惟何謂「使用
        」道路？並無法令明文之解釋。被告所引用財政部上述
        兩次函釋，皆已於理由4、5、予以駁斥，並未能適用於
        系爭車輛。而所謂「經查獲者」，如事後罰單業經被主
        管機關撤銷，即不屬「經查獲」之違規案件，自難再予
        適用牌照稅法第28條第2項之規定。
      7.被告答辯書承認交通違規部分業經台北市停車管理處93
        年3 月15日書函查證︰違規事實不明確，請中壢監理站
        免罰結案（證2 ）。惟仍自行依據採證照片認定︰「系
        爭車輛『使用』公共水陸道路之事實甚為明確」，而予
        以補課牌照稅和罰鍰（證2 ）。請問被告如何認定系爭
        車輛有『使用』公共水陸道路之事實？法令明文解釋在
        何處？被告認定之權限為何？顯已自行膨脹職權範圍。
      8.本件被告逾越職權，將主管機關認定無效之罰單，仍視
        為有效，逕行課徵原告補繳91、92、93年牌照稅暨2 倍
        之罰鍰，應屬違法，則原告請求被告撤銷原處分為有理
        由，請求判決如聲明所示。
    (二)被告主張之理由：
      1.按「報停、繳銷或註銷牌照之交通工具使用公共水陸道
        路經查獲者，除責令補稅外，處以應納稅額2 倍之罰鍰
        。」、「納稅義務人對於核定稅捐之處分，如有不服，
        應依規定格式，敘明理由，連同證明文件，依左列規定
        ，申請復查： 1、依核定稅額通知書所載有應納稅額或
        應補徵稅額者，應於繳款書送達後，於繳納期間屆滿翌
        日起算30日內，申請復查。」分別為使用牌照稅法第28
        條第2項及稅捐稽徵法第35條第1項第1款所明定。
      2.原告主張系爭自用小客車已不堪使用，91年11月26日因
        逾檢經監理機關註銷牌照，嗣於93年1月30日因停放之
        巷道增劃紅線，為台北市停車管理處開立「違規停車」
        罰單，惟經原告申訴後，台北市停車管理處隨即於93年
        3月15日函復以：違規事實不明確，請中壢監理站免罰
        結案，被告不顧已撤銷罰單之事實，仍於93年6月向原
        告補開91年11月26日至93年1月30日之使用牌照稅共4,6
        74元，暨應納稅額2倍之罰鍰計新台幣10,100元，合計
        共14,774元乙節，查依道路交通管理處罰條例第3條第1
        款規定：「道路：指公路、街道、巷衖、廣場、騎樓、
        走廊或其他供公眾通行之地方」，次依財政部88年6月
        24日台財稅第881921601號函釋規定「車輛經監理機關
        吊銷及逕行註銷牌照後行駛公路被查獲者，其查獲年度
        及以前年度，均應依使用牌照稅法第28條規定補稅處罰
        」及參酌財政部88年12月15日台財稅第0880450983號函
        送「使用牌照稅法修正後所衍生之相關問題，應如何解
        決」會議紀錄「…五、會議結論（一）逾期未完稅車輛
        在滯納期滿後被查獲停放於公共道路…，依使用牌照稅
        法第28條規定處罰……」，查原告所有之系爭自用小客
        車，91年11月26日因逾檢經監理機關註銷牌照，於93年
        1月30日使用公共水陸道路（違規單號1A0000000、違規
        事實：在劃有紅線路段停車，此亦為原告所不爭）經台
        北市停車管理處查獲，有舉發違反道路交通管理事件通
        知單及照片附卷可證，依上開法令及財政部函釋規定，
        系爭車輛顯有使用公共水陸道路之事實，嗣後經台北市
        停車管理處以違規事實不明確為由以93年3 月15日北市
        停四字第09331603800 號書函請中壢監理站免罰結案，
        惟依採證照片觀之，系爭車輛縱因紅線停車之違規事實
        不明確，仍無影響系爭車輛停放於台北市○○路○ 段36
        巷28號使用公共水陸道路之既成事實。被告遂依使用牌
        照稅法第28條第2 項規定核處原告自91年11月26日起至
        93年1月30日止應納稅額各2倍之罰鍰共計1萬100元及補
        徵92年（全年）、93年（93年1月1日至93年1 月30日）
        使用牌照稅各4,320元、354元，並無違誤，原告主張，
        顯有誤解。
      3.綜上論結，原告之訴應認為無理由，請予駁回，以維稅
        政。
    理  由
一、本件被告機關處原告應納稅額2倍之罰鍰10,100元及補徵92
    、93年使用牌照稅各4,320元、354元；合計金額14,774元，
    未逾20萬元（司法院曾依行政訴訟法第219條第2項之規定，
    將行政訴訟法第229條第1項之簡易案件金額提高為20萬元，
    並自93年1月1日起施行），係屬行政訴訟法第229條第1項規
    定之涉訟事件，應依簡易訴訟程序進行之，先予明。
二、按「本法用辭之定義如左：一、公共水陸道路：指公共使用
    之水陸交通路線。」「使用公共水陸道路之交通工具，無論
    公用、私用或軍用，除依照其他有關法律，領用證照，並繳
    納規費外，交通工具所有人或使用人，應向所在地主管稽徵
    機關，請領使用牌照，繳納使用牌照稅。」、「交通工具所
    有人或使用人對已領使用牌照之交通工具，不擬使用者，應
    向交通管理機關申報停止使用」、「報停、繳銷或註銷牌照
    之交通工具使用公共水陸道路經查獲者，除責令補稅外，處
    以應納稅額2倍之罰鍰。」分別為使用牌照稅法第2條第1項
    第1款、第3條第1項、第13條第1項前段、第28條第2項所明
    定。
三、本件原告所有自用小客車（車號EF-3003），於93年1月30日
    使用公共水陸道路，經台北市停車管理處查獲（違規單號
    1A00 00000），被告遂依使用牌照稅法第28條第2項規定處
    以其違章期間91年11月26日起至93年1月30日止（91年427元
    、92年4,320元、93年354元）應納稅額2倍之罰鍰計10,100
    元及補徵92、93年使用牌照稅各4,320元、354元。原告不服
    ，提起復查，未獲變更，提起訴願遭決定駁回，循序起訴意
    旨如事實欄所載。
四、查原告所有系爭自用小客車，91年11月26日因逾檢經監理機
    關註銷牌照，於93年1月30日停放台北市○○路○段36巷28號
    處之事實，為原告所不爭，並有行車執照、違牌紀錄查詢、
    採證照片等附原處分卷可稽，自堪認定。依前揭道路交通管
    理處罰條例第3條第1款規定：「道路：指公路、街道、巷衖
    、廣場、騎樓、走廊或其他供公眾通行之地方」；又財政部
    88年6月24日台財稅第881921601號函釋：「車輛經監理機關
    吊銷及逕行註銷牌照後行駛公路被查獲者，其查獲年度及以
    前年度，均應依使用牌照稅法第28條規定補稅處罰」及參酌
    財政部88年12月15日台財稅第0880450983號函送「使用牌照
    稅法修正後所衍生之相關問題，應如何解決」會議紀錄「…
    五、會議結論（一）逾期未完稅車輛在滯納期滿後被查獲停
    放於公共道路…，依使用牌照稅法第28條規定處罰……」。
    上揭函釋意旨，與法律規定尚無違背，稅捐稽徵機關辦理相
    關案件，自得適用。  是原告所有系爭自用小客車，經註銷牌
    照後，而於93年1月30日停放台北市○○路○段36巷28號處，
    依上開法令及財政部函釋意旨，系爭車輛顯有使用公共水陸
    道路之事實，嗣後雖經台北市停車管理處以違規事實不明確
    為由以93年3 月15日北市停四字第09331603800 號書函請中
    壢監理站免罰結案，惟依採證照片觀之，系爭車輛縱因紅線
    停車之違規事實不明確，仍無影響系爭車輛停放於台北市○
    ○路○ 段36巷28號使用公共水陸道路之既成事實。原告主張
    台北市停車管理處開立「違規停車」罰單，經原告申訴後，
    即於93年3 月15日函復違規事實不明確，請中壢監理站免罰
    結案，被告不顧已撤銷罰單之事實，仍予補徵使用牌照稅共
    4,6 74元，暨應納稅額2 倍之罰鍰計新台幣10,100元，即有
    違誤云云，容非可採。
五、從而，被告依使用牌照稅法第28條第2項規定，核處原告自
    91年11月26日起至93年1月30日止應納稅額各2倍之罰鍰共計
    1萬100元及補徵92年（全年）、93年（93年1月1日至93 年1
    月30日）使用牌照稅各4,320元、354元，並無違誤，復查及
    訴願決定遞予維持，亦無不合；原告起訴請求撤銷，為無理
    由，應予駁回。又本件係適用簡易訴訟程序，爰不經言詞辯
    論逕為判決。
據上論結，本件原告之訴為無理由，爰依行政訴訟法第233條第1
項、第98條第3項前段，判決如主文。
中    華    民    國    95    年    7    月    31    日
                    第六庭法  官  許瑞助
上為正本係照原本作成。
本件以訴訟事件所涉及之法律見解具有原則性者為限，始得於本
判決送達後20日內向本院提出上訴狀並表明上訴理由，如已於本
判決宣示後送達前提起上訴者，應於判決送達後20日內補具上訴
理由（均按他造人數附繕本），且經最高行政法院許可後方得上
訴。
中    華    民    國    95    年    7    月    31    日
                          書記官  吳芳靜


司法院資訊處製作；財團法人民間司法改革基金會備份。
